臺灣高雄地方法院刑事判決
111年度訴字第72號
公  訴  人  臺灣高雄地方檢察署檢察官
被      告  蔡承翰


                    （另案在法務部○○○○○○○○○執行中）
選任辯護人  梁志偉律師
上列被告因毒品危害防制條例案件，經檢察官提起公訴（110年
度偵字第27060號），本院判決如下：
    主  文
蔡承翰犯如附表所示之罪，共參罪，均累犯，各處如附表「主文
」欄所示之刑及沒收。應執行有期徒刑伍年拾月。
    事  實
一、蔡承翰明知甲基安非他命係毒品危害防制條例第2條第2項第2
    款所列之第二級毒品，不得非法販賣、持有，竟意圖營利，基
    於販賣第二級毒品甲基安非他命之犯意，分別於附表各編號
    所示之時、地，以通訊軟體LINE暱稱「默默」之聯絡方式，
    與林明憲約定毒品之種類、數量、金額，而為附表各編號所
    示之販賣第二級毒品甲基安非他命犯行。嗣經警於民國110
    年3月26日查獲林明憲之手機內留有交易毒品之對話紀錄，
    而查悉上情。
二、案經高雄市政府警察局三民第二分局報告臺灣高雄地方檢察
    署檢察官偵查起訴。
    理  由
一、證據能力部分：
    本判決所引用之供述證據（含書面陳述），屬被告以外之人
    於審判外所作之陳述者，公訴人、被告及選任辯護人於本院
    準備程序時，均表示同意有證據能力（見本院卷第55頁至第
    56頁），本院斟酌此等供述證據作成時之情況，並無違法不
    當情事，且認為以之作為證據應屬適當，依刑事訴訟法第15
    9 條之5 第1 項之規定，得作為證據。至以下所引用之非供
    述證據，均非人對現場情形之言詞描述本身，自無傳聞法則
    之適用，且無違法取得之情形，故亦得作為證據。
二、訊據被告就附表所示各次犯行，於偵查中及本院審理中均坦
    承不諱（見他卷第109頁至第111頁、第113頁；本院卷第54
    頁），核與證人林明憲於警詢、偵查中證述之情節相符（見
    他卷第9頁至第16頁、第112頁至第114頁），且有被告與證
    人林明憲之通訊軟體LINE對話紀錄擷取畫面1份在卷可憑（
    見他卷第17頁至第19頁）。足證被告之自白與事實相符，應
    堪採信。又販賣毒品之行為，本無一定之公定價格，是其各
    次買賣價格，當亦各有差異，或隨供需雙方之資力、關係之
    深淺、需求之數量、貨源充裕與否、販賣者對於資金之需求
    如何，殷切與否，以及政府查緝之態度，進而為各種不同之
    風險評估，而為機動性調整，是其價格標準，自非一成不變
    。況且，販賣者從各種「價差」或「量差」或係「純度（如
    摻入葡萄糖等物）」謀取利潤方式，或有差異，然其所圖利
    益之非法販賣行為目的，則屬相同，並無二致。且依一般民
    眾普遍認知毒品之非法交易，向為政府查禁森嚴，且重罰不
    寬貸，衡諸常情，倘非有利可圖，絕無平白甘冒被重罰高度
    風險之理。本案被告供稱販賣新臺幣（下同）1,000元之甲
    基安非他命可以賺一些自己施用等語（見本院卷第142頁至
    第143頁），堪認被告本案各次販賣毒品犯行均有營利之意
    圖無訛。綜上，被告上開犯行均堪認定，應予依法論科。
三、論罪科刑之法律適用：
  ㈠核被告所為，均係犯毒品危害防制條例第4 條第2 項之販賣
    第二級毒品罪，其為供販賣而持有第二級毒品之低度行為，
    應為販賣第二級毒品之高度行為所吸收，均不另論罪。被告
    所犯上開數罪，犯意各別，行為互殊，應予分論併罰。
  ㈡被告前因毒品危害防制條例案件，分別經本院以及臺灣橋頭
    地方法院判處罪刑確定，並經本院以107年度聲字第1627號
    裁定合併定應執行有期徒刑2年確定，被告入監執行，於108
    年7月3日縮短刑期假釋出監付保護管束，然因於假釋期間另
    犯他案，經撤銷保護管束入監執行殘刑，於109 年8 月17 
    日執行完畢等情，有臺灣高等法院被告前案紀錄表可參，其
    於受有期徒刑執行完畢後，5 年內故意再犯本件有期徒刑以
    上之罪，均為累犯。依司法院釋字第775 號解釋意旨，係指
    構成累犯者，不分情節，一律加重最低本刑，於不符合刑法
    第59條所定要件之情形下，致生行為人所受之刑罰超過其所
    應負擔罪責之個案，不符罪刑相當原則、比例原則，於此範
    圍內，在刑法第47條第1 項修正前，為避免發生上述罪刑不
    相當的情形，法院就該個案應裁量是否加重最低本刑；亦即
    ，僅於個案經裁量後認應處最低法定刑，又無法適用刑法第
    59條規定減輕之情形，法院始應依此解釋意旨裁量不予加重
    最低本刑（最高法院109 年度台上字第619 號判決意旨參照
    ）。而被告所犯本案販賣第二級毒品犯行，並無應處最低法
    定刑之情形（詳見後述），故被告本案所為犯行，除法定刑
    為無期徒刑部分不得加重外，均應依刑法第47條第1 項之規
    定加重其刑。
　㈢被告於偵查及本院審理中自白犯行，有被告之各次筆錄可證
    ，故被告本案各次販賣第二級毒品犯行，爰均依毒品危害防
    制條例第17條第2 項之規定減輕其刑，除法定刑為無期徒刑
    部分不得加重外，並依法先加後減之。
　㈣選任辯護人為被告辯護稱被告本案係供出購毒者林明憲而自
    首，本件犯行應符合自首要件等語。然被告前因另案遭通緝
    ，為警於110年3月24日查獲，被告並於同年月25日警詢以及
    偵查中主動供述於同年月24日販賣1,000元之甲基安非他命
    予證人林明憲，且明確供稱僅有販賣給林明憲1次甲基安非
    他命之情，此有被告該等警詢、偵查筆錄在卷可參（見本院
    卷第77頁至第78頁、第89頁至第90頁），嗣經警於110年3月
    26日查獲林明憲，並查看林明憲與被告之LINE對話紀錄，發
    覺被告涉有本案3次販賣甲基安非他命予林明憲之情，而對
    證人林明憲製作警詢筆錄，證人林明憲證稱除110年3月24日
    向被告購買甲基安非他命以外，尚有本案附表所示3次向被
    告購買甲基安非他命之行為等語，此有同上證人林明憲之警
    詢筆錄在卷可證。而經警於110年7月8日對被告製作警詢筆
    錄，被告對本案附表所示3次犯行均矢口否認，嗣於110年11
    月25日偵查中始坦認該3次犯行，有被告此部分警詢、偵查
    筆錄在卷可證（見他卷第39頁、第110頁至第111頁），可見
    被告僅於110年3月25日受警察詢問時，自首110年3月24日販
    賣甲基安非他命給證人林明憲之犯行，嗣經證人林明憲於11
    0年3月26日向有偵查犯罪權限之警員證述本案3次犯行，警
    員即已對被告此3次犯行產生合理之懷疑，被告卻仍否認此3
    次犯行，顯見被告就本案3次犯行，並未於有偵查犯罪職權
    之機關或人員發覺其上揭犯行前即主動坦承，自不符自首要
    件。
　㈤選任辯護人又為被告主張適用刑法第59條之規定減輕其刑。
    惟按「刑法上之酌量減輕，必於犯罪之情狀可憫恕時，始得
    為之，為刑法第59條所明定，至犯罪情節輕微僅可為法定刑
    內從輕科刑之標準，不得據為酌量減輕之理由」；又「刑法
    第59條之酌量減輕其刑，必於犯罪之情狀，在客觀上足以引
    起一般同情，認為即予宣告法定低度刑期，猶嫌過重者，始
    有其適用，至於被告無前科，素行端正，子女眾多等情狀，
    僅可為法定刑內從輕科刑之標準，不得據為酌量減輕之理由
    。」，最高法院28年上字第1064號、51年台上字第899 號判
    例意旨可資參照。查被告就本案犯行雖坦承，惟販賣第二級
    毒品，不僅嚴重殘害國民身心健康，復影響社會治安甚鉅，
    此為政府廣為宣導並教育民眾之事，被告對於其行為助長毒
    品流通氾濫之情自難諉為不知，且其本案共有3 次販賣毒品
    犯行，實難認其犯罪情狀在客觀上足以引起一般同情。故辯
    護人請求本院依刑法第59條酌減被告之刑，尚難採納。
　㈥爰審酌被告明知毒品戕害施用者身心健康，一旦染癮，難以
    戒除，常使施用者經濟地位發生實質改變而處於劣勢，不僅
    影響正常生活，且為持續獲得毒品，或衍生其他犯罪，足使
    社會施用毒品人口增加，而相對提高社會成本，減損勞動生
    產力，影響社會層面至深且鉅，嚴重破壞社會治安，向為政
    府嚴令禁止流通之違禁物，被告竟販賣第二級毒品牟利，所
    為實屬不該。惟念及被告犯後終能坦承犯行，兼衡被告各次
    販賣數量不多，且價金相同，然第3次尚未取得價金，刑度
    上以較前2次稍輕為宜，及其於本院審理時自述之教育程度
    、家庭生活、經濟狀況等情（詳見本院卷第148頁）等一切
    情狀，就被告所犯各罪，分別量處如附表各編號主文欄所示
    之刑。又按刑法第51條數罪併罰定執行刑之立法方式，採限
    制加重原則，亦即非以累加方式定應執行刑，審酌被告本案
    犯3次販賣第二級毒品犯行，犯行時間介於110 年2月21日至
    同年3月20日間所犯，犯罪手法均為與購毒者以通訊軟體LIN
    E聯繫，販賣之對象僅有1 人，販賣金額均為1,000 元，如
    以實質累加方式定其之應執行刑，則處罰之刑度顯將超過其
    行為之不法內涵，違反罪責原則，及考量因生命有限，刑罰
    對被告造成之痛苦程度，係隨刑度增加而生加乘效果，非以
    等比方式增加，是以隨罪數增加遞減刑罰方式，當足以評價
    被告行為不法性之法理（即多數犯罪責任遞減原則），而就
    被告所犯之罪定其應執行之刑如主文所示。
四、沒收部分：　
  ㈠被告本案各次販賣第二級毒品犯行，附表編號1、2部份各有
    獲得如附表所示之對價，為被告本案之犯罪所得，均未扣案
    ，應依刑法第38條之1 第1 項、第3 項規定，宣告沒收，並
    於全部或一部不能沒收或不宜執行沒收時，均追徵其價額。
　㈡被告於本案審理中供稱：與購毒者聯絡的手機已經在前案被
    扣案了等語（見本院卷第143頁），而被告前於110年3月24
    日為警查獲時扣得蘋果廠牌iPhone行動電話1 支（IMEI：00
    0000000000000號，含SIM卡1張），此有本院110年度訴字第
    487號刑事判決在卷可證（見本院卷第41頁至第49頁），並
    有前揭被告與證人林明憲之通訊軟體LINE對話紀錄擷取畫面
    可參，該等扣案行動電話以及門號SIM 卡，應依毒品危害防
    制條例第19條第1 項之規定，於被告各次犯行項下宣告沒收
    。
據上論斷，應依刑事訴訟法第299 條第1 項前段，判決如主文。
本案經檢察官林芝君提起公訴，檢察官李佳韻到庭執行職務。
中　　華　　民　　國　　111 　年　　3 　　月　　24　　日
                  刑事第十五庭審判長法　官 方錦源
                                    法  官 蔡有亮
                                    法  官 都韻荃
以上正本證明與原本無異。
如不服本判決應於收受送達後20日內向本院提出上訴書狀，並應
敘述具體理由；如未敘述上訴理由者，應於上訴期間屆滿後20日
內向本院補提理由書（均須按他造當事人之人數附繕本）「切勿
逕送上級法院」。
中　　華　　民　　國　　111 　年　　3 　　月　　24　　日
　　　　　　　　　　　　　　　 　　 書記官  吳紫瑄

附錄本案論罪科刑法條：
毒品危害防制條例第4 條第2 項
附表
編號 購毒者/通訊軟體暱稱 時間（民國）、地點 聯絡方式、毒品種類、數量、金額(新臺幣) 主文 1 林明憲/紹恩 110年2月21日4時51分後某時，在高雄市漢口街區附近 蔡承翰以其持有之行動電話搭配LINE通訊軟體，與林明憲於110年2月20日21時許起至同年月21日4時51分許，聯繫販毒事宜後，於左列時間、地點，蔡承翰交付甲基安非他命1小包予林明憲，並收取1,000元 蔡承翰犯販賣第二級毒品罪，累犯，處有期徒刑伍年參月。扣案之蘋果廠牌iPhone行動電話壹支（IMEI：000000000000000號，含SIM卡1張）沒收。未扣案之犯罪所得新臺幣壹仟元沒收，於全部或一部不能沒收或不宜執行沒收時，追徵其價額。 2 同上 110年3月10日0時9分後某時，在高雄市瑞隆路附近 蔡承翰以其持有之行動電話搭配LINE通訊軟體，與林明憲於110年3月9日22時許起至同年月10日0時9分許，聯繫販毒事宜後，於左列時間、地點，蔡承翰交付甲基安非他命1小包予林明憲，並收取1,000元 蔡承翰犯販賣第二級毒品罪，累犯，處有期徒刑伍年參月。扣案之蘋果廠牌iPhone行動電話壹支（IMEI：000000000000000號，含SIM卡1張）沒收。未扣案之犯罪所得新臺幣壹仟元沒收，於全部或一部不能沒收或不宜執行沒收時，追徵其價額。 3 同上 110年3月20日12時46分後某時（起訴書誤載為14時46分許），在高雄市后安路、佛公路7-11 蔡承翰以其持有之行動電話搭配LINE通訊軟體，與林明憲於110年3月20日12時43分許起至同日12時46分許，聯繫販毒事宜後，於左列時間、地點，蔡承翰交付甲基安非他命1小包予林明憲，1,000元對價賒欠未給 蔡承翰犯販賣第二級毒品罪，累犯，處有期徒刑伍年貳月。扣案之蘋果廠牌iPhone行動電話壹支（IMEI：000000000000000號，含SIM卡1張）沒收。